臺灣高等法院刑事判決　　　　　　　　93年度上訴字第2782號
　　上　訴　人
　　即　被　告　甲○○
上揭上訴人因毒品危害防制條例案件，不服臺灣板橋地方法院93
年度訴字第839 號，中華民國93年7 月30日第一審判決（起訴案
號：臺灣板橋地方法院檢察署93年度核退毒偵字第225 號、93年
度毒偵字第1786號），提起上訴，本院判決如下：
    主  文
上訴駁回。
    事  實
一、甲○○前曾因施用第二級毒品安非他命案件，經原審法院分
    別以87年度毒聲字第386號、88年度毒聲字第805號裁定送觀
    察、勒戒後，均因無繼續施用毒品之傾向，而由台灣板橋地
    方法院檢察署檢察官先後於87年10月27日、88年6月1日，分
    別以 87年度偵字第8345號及88年度偵字第10188號、88年度
    偵緝字第 730號案件為不起訴處分確定在案。復於90年間因
    施用第二級毒品、偽造文書及施用第一級毒品案件，經原審
    法院先後判處有期徒刑六月、四月、七月，前開三罪經定其
    應執行刑為有期徒刑一年四月，於92年7 月18日縮刑期滿執
    行完畢。
二、詎甲○○仍不知悛悔，明知海洛因及安非他命為毒品危害防
    制條例列為第一級毒品及第二級毒品，不得非法施用，竟分
    別基於施用海洛因及安非他命之概括犯意，於如附表一所示
    之時間，地點，連續多次施用第一級毒品海洛因及第二級毒
    品安非他命。嗣經警分別於附表一所示之地點查獲，並扣得
    其所有如附表二所示供施用毒品所用之物。
三、案經臺北縣政府警察局板橋分局及汐止分局分別報請臺灣板
    橋地方法院檢察署檢察官偵查起訴。
    理  由
壹、程序部分：
    按除被告所犯為死刑、無期徒刑、最輕本刑為三年以上有期
    徒刑之罪或高等法院管轄第一審案件者外，於第一次審判期
    日前之準備程序進行中，被告先就被訴事實為有罪之陳述時
    ，審判長得告知被告簡式審判程序之旨，並聽取當事人、代
    理人、辯護人及輔佐人之意見後，裁定進行簡式審判程序，
    刑事訴訟法第 273條之1第1項定有明文。經核本件被告甲○
    ○所犯係死刑、無期徒刑、最輕本刑為三年以上有期徒刑以
    外之罪，其於準備程序中就被訴事實為有罪之陳述，經法官
    告知簡式審判程序之旨，並聽取公訴人、被告之意見後，原
    審法院依首揭規定，合議裁定由受命法官獨任進行簡式審判
    程序，合先敘明。
貳、實體部分：
一、前開犯罪事實，業據上訴人即被告甲○○於原審及本院審理
    中坦承不諱（見原審卷第63、64、69頁，本院卷第77頁），
    且其先後為警查獲時所採集之尿液，經送台灣檢驗科技股份
    有限公司檢驗結果，確均呈嗎啡及甲基安非他命陽性反應，
    亦有該公司92年12月17日、93年4 月15日濫用藥物尿液檢驗
    報告在卷足稽（見核退偵卷第3 頁，原審卷第34頁），並有
    扣案如附表二所示之物可資佐證；足證被告之前開自白核與
    事實相符，本件事證業臻明確，是被告連續施用第一級毒品
    海洛因及連續施用第二級毒品安非他命之犯行，洵堪認定，
    應依法論科。
二、核被告甲○○施用第一級毒品海洛因所為，係犯毒品危害防
    制條例第10條第1 項之罪；又其施用第二級毒品安非他命行
    為，核犯同條第2 項之罪。又公訴人雖僅就被告於92年11月
    26日經警查獲採尿前26小時施用第一級毒品海洛因，及自92
    年11月26日經警查獲採尿前96小時內某時至93年3 月28日施
    用第二級毒品安非他命之犯行部分起訴，惟其餘部分核與起
    訴範圍具裁判上一罪之連續犯關係，是仍為起訴效力所及，
    故本院自得併予審究。另被告因其施用行為，而分別持有第
    一級毒品海洛因、第二級毒品安非他命，其持有之低度行為
    應為施用之高度行為所吸收，均不另論罪。又其先後多次施
    用第一級毒品海洛因及第二級毒品安非他命，時間緊接，且
    觸犯構成要件相同之罪名，顯係基於概括犯意反覆所為，均
    應依刑法第56條連續犯規定，各論以一罪，並加重其刑。再
    者，被告所犯上述二罪，犯意各別，行為互殊，自應予分論
    併罰。按安非他命、海洛因各係不同毒品，其一般施用方法
    ，並不相同，前者借用吸食器，後者通常混用其他水性物質
    再以針筒注射方式施打，因此施用者係分開施用安非他命、
    海洛因，被告以同時混用意圖辯為想像競合犯，期能判以一
    罪，違反常情，自不足採。又被告有如事實欄所載之執行前
    科，有本院被告全國前案紀錄表附卷可參，其於受有期徒刑
    之執行完畢後，五年以內再犯本件有期徒刑以上之罪，為累
    犯，應依法遞加重其刑。原審依毒品危害防制條例第10條第
    1 項、第2 項、第18條第1 項前段，刑法第11條前段、第56
    條、第47條、第51條第5 款、第38條第1 項第2 款，審酌被
    告之前科素行、犯罪之動機、目的、手段，犯罪時所受之刺
    激及其品性、生活狀況、智識程度、施用毒品祗係戕害其自
    己身心，並無加害他人，兼衡其施用第一級毒品海洛因及施
    用第二級毒品安非他命時間之長短、犯罪後業已坦承犯行態
    度良好等一切情狀，論處被告甲○○連續施用第一級毒品，
    累犯，量處有期徒刑拾月，又連續施用第二級毒品，累犯，
    量處有期徒刑捌月，並定應執行有期徒刑壹年肆月之刑。並
    敘明扣案如附表二編號一之含有海洛因殘渣之香菸，因該殘
    留之海洛因亦屬第一級毒品，惟已與香煙無法分離，是與編
    號二所示之安非他命，均應依毒品危害防制條例第18條第1
    項前段之規定宣告沒收銷燬，其餘扣案編號三至六所示之物
    品，均係被告所有供本件施用毒品所用之物，為其自承在卷
    ，依刑法第38條第1 項第2 款宣告沒收。本院核其認事用法
    均無不合，判處被告前開罪刑，要無違誤，且量刑輕重本屬
    法院職權之行使，原審量刑時已審酌刑法第57條所列各款科
    刑應審酌事項，而原判決所處之刑復無失出入情形，被告猶
    執陳詞上訴指摘原判決不當，求為更輕量刑，及辯稱應依想
    像競合犯判以一罪，均核無理由，應予駁回。
據上論斷，應依刑事訴訟法第368 條，判決如主文。
本案經檢察官李良忠到庭執行職務。
中　　華　　民　　國　　94　　年　　1 　　月　　20　　日
                  刑事第九庭審判長法  官  李文成
                                  法  官  周盈文
                                  法  官  官有明
以上正本證明與原本無異。
如不服本判決應於收受送達後十日內向本院提出上訴書狀，其未
敘述上訴之理由者並得於提起上訴後十日內向本院補提理由書（
均須按他造當事人之人數附繕本）。
                                  書記官  林蓓瑜
中　　華　　民　　國　　94　　年　　1 　　月　　21　　日
附錄本案論罪科刑法條全文：
毒品危害防制條例第10條
施用第一級毒品者，處六月以上五年以下有期徒刑。
施用第二級毒品者，處三年以下有期徒刑。
毒品危害防制條例第18條
查獲之第一、二級毒品及專供製造或施用第一、二級毒品之器具
，不問屬於犯人與否，均沒收銷燬之；查獲之第三、四級毒品及
製造或施用毒品之器具，無正當理由而擅自持有者，均沒入銷燬
之。但合於醫藥、研究或訓練之用者，得不予銷燬。
前項合於醫藥、研究或訓練用毒品或器具之管理辦法，由法務部
會同行政院衛生署定之。
附表一：
┌──┬────────┬───────────┬───────────┐
│編號│ 查獲時間、地點 │ 施用毒品期間、地點   │ 犯  罪  證  據       │
├──┼────────┼───────────┼───────────┤
│一  │92年11月26日凌晨│92年11月間起迄同年月26│                      │
│    │2時30分許，在台 │日遭員警查獲為止，在臺│被告坦承此部分犯行，尿│
│    │北縣板橋市南雅南│北縣板橋市○○○路○段5│液經臺灣檢驗科技股份有│
│    │路2段亞東醫院前 │5號11樓之11住處施用。 │限公司檢驗，檢驗結果呈│
│    │查獲，並扣得摻有│其施用海洛因係將海洛因│安非他命及鴉片陽性反應│
│    │海洛因之香菸1支 │置於香菸內施用；安非他│                      │
│    │。              │命則係以吸食器施用，均│                      │
│    │                │平均二、三天施用1次。 │                      │
├──┼────────┼───────────┼───────────┤
│二  │93年4月3日15時20│93年4月初起迄同年4月3 │同上                  │
│    │分許，在其上開住│日止，在其上開住處，以│                      │
│    │處為警查獲，並扣│相同方式施用海洛命及安│                      │
│    │得安非安非他命2 │非他命多次。          │                      │
│    │小包、吸食器1組 │                      │                      │
│    │、分裝包8包、分 │                      │                      │
│    │裝鏟3支及電子磅 │                      │                      │
│    │秤2台           │                      │                      │
└──┴────────┴───────────┴───────────┘
附表二
┌───┬────────────┬────┬────┬────────┐
│ 編號 │     　證物名稱         │  單位  │  數量  │備       註     │
├───┼────────────┼────┼────┼────────┤
│  一  │ 摻有海洛因殘渣之香菸   │  支    │ 1      │該香菸所殘留之海│
│      │                        │        │        │洛因因屬第一級毒│
│      │                        │        │        │品，惟因無法與香│
│      │                        │        │        │菸析離，自併予宣│
│      │                        │        │        │告沒收銷燬      │
├───┼────────────┼────┼────┼────────┤
│  二  │ 安非他命               │  包    │ 2（淨重│安非他命係屬查獲│
│      │                        │        │ 15.43公│之煙毒，依法宣告│
│      │                        │        │ 克)    │沒收銷燬        │
├───┼────────────┼────┼────┼────────┤
│  三  │ 吸食器                 │  組    │  2     │為被告所有供施用│
│      │                        │        │        │安非他命所用之物│
├───┼────────────┼────┼────┼────────┤
│  四  │ 分裝袋                 │  包    │  8     │同上            │
├───┼────────────┼────┼────┼────────┤
│  五  │ 分裝鏟                 │  支    │  3     │同上            │
├───┼────────────┼────┼────┼────────┤
│  六  │ 電子磅砰               │  台    │  3     │同上            │
└───┴────────────┴────┴────┴────────┘
